臺灣高雄地方法院民事裁定
109年度消債清字第272號
聲  請  人  李玉婷  
0000000000000000

0000000000000000

代  理  人  王志雄律師
上列當事人因消費者債務清理事件聲請清算，本院裁定如下：
    主  文
聲請人李玉婷自中華民國一一○年三月二十四日下午四時起開始
清算程序。
命司法事務官進行本件清算程序。
    理  由
一、聲請意旨略以：伊有不能清償債務情事，前依中華民國銀行
    公會會員辦理消費金融案件無擔保債務協商機制請求共同協
    商債務方案成立，惟仍不得已毀諾。伊又未經法院裁定開始
    更生程序或許可和解或宣告破產，爰聲請清算等語。　　
二、按債務人不能清償債務或有不能清償之虞者，得依本條例所
    定更生或清算程序，清理其債務；法院開始清算程序之裁定
    ，應載明其年、月、日、時，並即時發生效力；法院開始更
    生或清算程序後，得命司法事務官進行更生或清算程序，必
    要時得選任律師、會計師或其他適當之自然人或法人1人為
    監督人或管理人，消費者債務清理條例（下稱消債條例）第
    3條、第80條前段、第83條第1項、第16條第1項分別定有明
    文。
三、經查：
　㈠聲請人曾請求銀行公會協商債務方案成立，約定自民國95年6
    月起，分120期，利率0％，每月清償新臺幣（下同）18,210
    元，惟聲請人未依約繳款，而於95年10月經通報毀諾，固有
    台新銀行函（卷第73至74頁）可參。按消債條例第151 條第
    9 項準用同條第7 項但書所稱「因不可歸責於己之事由，致
    履行有困難」之情形，僅須於法院就更生或清算之聲請為裁
    判時存在即為已足，至債務人於履行困難之事由發生前有無
    違約不履行行為，與該事由是否不可歸責於債務人之判斷尚
    屬無涉（另參考98年第1 期民事業務研究會第26號之司法院
    民事廳消費者債務清理條例法律問題研審小組意見）。又依
    消債條例第151 條第9 項準用同條第8 項再準用第75條第2 
    項之規定，債務人可處分所得扣除自己及依法應受其扶養者
    所必要生活費用之餘額，連續3 個月低於協商方案應清償之
    金額者，推定有不可歸責於己之事由致履行有困難。經查，
    聲請人目前平均每月收入約10,550元（詳後述），顯已無法
    負擔每月18,210元之還款金額，堪認聲請人之收入無法持續
    支應前揭生活開支及協商款項，致繼續履行有所困難，亦即
    可認聲請人有不可歸責於己之事由，致不能履行原協商條件
    。
  ㈡聲請人於107年度至108年度均無申報所得，名下無財產，雖
    有國泰人壽保單，惟非要保人；又聲請人於102年3月16日出
    家迄今，除高雄市龍泉寺給付之零用金、壓歲錢、法會慰勞
    金外，尚有信徒供養金及胞妹、胞弟之資助，107年10月至1
    2月收入共計32,000元，108年共計130,400元、109年平均每
    月收入約10,550元【計算式：（11,000＋12,000＋11,000＋10,
    000＋10,000＋9,600＋11,000＋10,000＋11,000＋10,000＋11,000＋
    10,000）÷12＝10,550，本裁定計算式均採元以下4捨5入】，
    現未領取補助或給付，另聲請人之陽信銀行帳戶中，109年2
    月4、5日各存入之30,000元、20,000元，係胞妹存入供聲請
    人償還中國信託銀行帳戶，其餘各筆存入款項係胞妹及胞弟
    之資助款項等情，有財政部高雄國稅局107年度至108年度綜
    合所得稅各類所得資料清單及財產歸屬資料清單（卷第24至
    26頁）、財產及收入狀況說明書（卷第13至16頁）、債權人
    清冊（卷第5至11頁）、戶籍謄本（卷第17頁）、勞工保險
    被保險人投保資料表（卷第28至29頁）、個人商業保險查詢
    結果表（卷第95頁）、財團法人金融聯合徵信中心前置協商
    專用債權人清冊（卷第18至20頁）、信用報告（卷第21至22
    頁）、社會補助查詢表（卷第55至56頁）、高雄市政府都市
    發展局函（卷第60頁）、勞動部勞工保險局函（卷第57頁）
    、勞動部勞動力發展署高屏澎東分署函（卷第59頁）、存簿
    （卷第30至34頁）、中國信託銀行109年2月14日結清證明書
    （卷第37頁）、收入計算書暨切結書（卷第97頁）、度碟（
    卷第68至70頁）、高雄市龍泉寺函（卷第71至72頁）、國泰
    人壽保險股份有限公司函（卷第75至76頁）等附卷可參。經
    考量聲請人上述工作、收入情況，爰以其於109年平均每月
    收入10,550元評估其償債能力。
  ㈣關於聲請人必要生活費用部分，聲請人主張每月支出4,948元
    （無房屋租金）乙情。按債務人必要生活費用，以最近一年
    衛生福利部或直轄市政府所公告當地區每人每月最低生活費
    一點二倍定之，消債條例第64條之2第1項定有明文。本院參
    酌衛福部社會司所公告110年度高雄市最低生活費為13,341
    元，1.2倍即16,009元。又聲請人陳稱於高雄龍泉寺居住，
    而無房屋費用支出，故於計算聲請人個人每月必要生活費時
    ，即應自前開已包括居住費用在內之每月最低生活費用中，
    扣除相當於房租支出所佔比例（大約為24.36％）【計算式：
    16,009－（16,009×24.36%）＝12,109】，聲請人主張每月必
    要支出約4,948元，尚屬合理，應予採計。
　㈤綜上所述，聲請人每月平均收入為10,550元，扣除必要生活
    費4,948元後，尚餘5,602元。而聲請人目前負債總額為3,74
    8,591元（卷第5至11頁債權人清冊），以上開餘額按月攤還
    結果，至少約須56年（計算式：3,748,591÷5,602÷12＝56）
    始能清償完畢，堪認聲請人確有不能清償債務之情事。從而
    ，聲請人向本院聲請清算，應予准許，並命司法事務官進行
    本件清算程序。
四、依消債條例第11條第1項、第83條第1項、第16條第1項，裁
    定如主文。
中　　華　　民　　國　 110　　年　　3 　　月　　24　　日
              　　民事庭　　法　官　賴寶合
以上正本係照原本作成。
本裁定不得抗告。
中　　華　　民　　國　 110　　年　　3 　　月　　24　　日
  　                        書記官　胡美儀